臺灣板橋地方法院民事判決　九十二年度重訴字第五一號
　　原　　　告　　戊○○
　　　　　　　　　甲○○
　　　　　　　　　丁○○
　　　　　　　　　丙○○
　　兼右四人共同
　　訴訟代理人　　乙○○　　　.
　　被　　　告　　中華電信股份有限公司
　　　　　　　　　　　　　　　設台北市○○路○段二一之三號
　　法定代理人　　己○○　　　.
　　訴訟代理人　　張玉希律師
　　複　代理人　　莊寧馨律師
右當事人間請求侵權行為損害賠償事件，於民國九十二年十二月二十六日言詞辯論終
結，本院判決如左：
    主      文
原告之訴駁回。
訴訟費用由原告負擔。
    事實及理由
甲、程序上理由
    原告起訴後，被告法定代理人由毛治國變更為己○○，此有被告公司第三屆董事
    會第一次臨時會議議事錄之影本一份在卷可憑，並經於民國九十二年二月二十一
    日具狀聲明承受訴訟，核無不合，先予敘明。
乙、得心證之理由
一、原告起訴主張：原告戊○○之配偶、原告甲○○、丁○○、丙○○及乙○○之父
    施清達於九十一年二月二十六日凌晨二時許，駕駛車牌號碼Ｅ二─七二０號營業
    小客車，行經台北縣樹林市○○里○○街三十八號附近，撞擊到被告所設置之德
    和幹三之十九號電桿（起訴狀誤載為三之九號），導致車子起火燃燒，施清達因
    而逃避不及，燒死於車中。該電桿位於道路轉彎處，確已占用到道路之範圍，且
    未設置反光警告標誌，因而導致用路人之危險，甚至危及生命。施清達因被告之
    電桿設置問題而身故，且遭火焚燒，死狀悽慘，對原告及家屬造成之傷害，實非
    文字可以形容，原告喪偶、喪父之痛苦，並家庭之傷害，實屬非常，爰依民法第
    一百九十二條第一項及第一百九十四條之規定，請求被告賠償殯葬費用及慰撫金
    。並聲明：被告應給付原告戊○○新台幣（下同）二百三十萬元、原告甲○○、
    丁○○、丙○○、乙○○各一百八十萬元。
二、被告則以：
    (一)原告主張施清達於九十一年二月二十六日，駕駛營業小客車，行經台北縣樹林
      市○○街三十八號附近，撞及被告所設置之德和幹三支十九號電桿，導致車子
      起火燃燒，因逃避不及而燒死車於車中，誠屬不幸之事件，但施清達之死亡，
      並非撞及被告之電桿所致，因為被告之電桿並無被撞擊之痕跡，因此，原告向
      被告請求賠償，於法顯屬有誤。
    (二)原告雖又主張被告設置系爭電桿占用道路，且未設置警告標誌，導致本件車禍
      ，實與事實不符，因系爭電桿係為因應台北縣樹林市○○街居民申裝電話之需
      要而設立，不僅係沿水溝旁設置，並未佔用道路，且已依規定，漆上黑黃相間
      之警告標誌，其設置完全符合標準，且該電桿係二、三十年前即已設立，以往
      並無任何事故發生，路權單位亦未認為有何不當之處而通知被告改善或遷移，
      且事故發生之後，路權單位亦未指稱本案之電桿占用道路而通知被告機關遷移
      ，而依據原告提出之現況相片，更足證明本案之電桿確係在道路之外，並未占
      用道路，其設置並無不合規定之處，因此，被告自無任何過失可言。
    (三)系爭電桿係沿水溝旁設置，並未佔用道路，且漆上黑黃相間之警告標誌，設置
      二、三十年來均未曾發生事故，有如前述，倘原告主張死者撞及系爭電桿之事
      實屬實，則死者顯然係因車速過快，行經轉彎處，超越馬路邊線而撞及水溝旁
      之電桿，因此，死者本身應負絕大部分之責任，被告亦得類推適用民法第二百
      十七條之規定，請求減輕或免除賠償金額。
    (四)原告戊○○請求喪葬費五十萬元，但卻提不出任何單據，以實其說，因此，被
      告對於原告空言主張其出支喪葬費五十萬元予以否認。又精神慰撫金應酌斟各
      種客觀因素而為裁量，然查原告徒以事故發生即要求被告賠償每人一百八十萬
      元，總計九百萬元之精神慰撫金，其請求顯然過高不合理。
    等語置辯，並聲明：請求駁回原告之訴。
三、兩造於本院九十二年六月二十四日言詞辯論期日協議不爭執之事實為：
    原告戊○○之配偶、其餘原告之父施清達，於九十一年二月二十六日凌晨二時，
    駕駛車牌號碼Ｅ二─七二○號營業小客車，行經台北縣樹林市○○街三十八號附
    近，在中華電信股份有限公司所設置之德和幹三之十九號電桿前起火燃燒，施清
    達並死於車中。
四、本件經依民事訴訟法第二百七十一條之一準用同法第二百七十條之一第一項第三
    款規定，整理並協議簡化爭點後，兩造同意就該協議簡化後之爭點為言詞辯論，
    依同法第二百七十條之一第三項之規定，本院僅須就兩造協議簡化之爭點為審究
    。茲兩造於本院九十二年六月二十四日言詞辯論期日協議檢化之爭點為：
    1.爭點壹：施清達之死亡，是否為其所駕營業小客車撞及被告所設置上開電線桿
      以致起火燃燒所致（即有無因果關係）？如是，被告就上開電線桿之設置，是
      否有設於道路轉彎處，且佔用到道路之範圍，並未設置反光警告標誌之不當？
    2.爭點貳：系爭交通事故之發生施清達是否有酒後駕車行經轉彎處，超越馬路邊
      線而撞及電桿之與有過失？
    3.爭點：原告所主張之殯葬費用，是否均屬必要費用？
    4.爭點肆：原告主張之慰撫金是否過高？
五、關於「施清達之死亡，是否為其所駕營業小客車撞及被告所設置上開電線桿以致
    起火燃燒所致（即有無因果關係）？如是，被告就上開電線桿之設置，是否有設
    於道路轉彎處，且佔用到道路之範圍，並未設置反光警告標誌之不當？」部分：
    (一)原告雖主張施清達所駕營業小客車係撞及被告所設置上開電線桿以致起火燃燒
      等語，惟經臺北縣政府警察局樹林分局至事故現場勘驗施清達所駕駛車牌號碼
      Ｅ二─七二０號營業小客車之燃燒後情況，其中，車外部：1.車頭前保險桿中
      間凹陷，整條保險桿皆未被燒；2.前引擎蓋內、外部油漆被燒燼，引擎蓋前方
      略凹陷；3.左右兩前車輪上半部略被燒，下半部未被燒，左右兩後車輪完全被
      燒燼；4.左右側車身、車門內外及車頂油漆被燒燼；5.後車箱蓋內、外油漆被
      燒燼；6.後保險桿完全燒燼，車牌號碼掉到地面。車內部：1.引擎室部分電線
      被燒毀，部分尚留有外皮，發電機皮帶僅少部分被燒；2.前、後、左、右四面
      玻璃皆被燒融掉落車內，少量掉於兩側地面；3.前儀表板及前方塑膠皆被燒融
      ，儀表板下方電線燒燼，銅線外露，方向盤、排檔桿、手煞車、安全帶塑膠亦
      遭燒燼，另手煞車為平放狀態；4.駕駛座椅背被燒毀，椅墊未完全燒毀，腳踏
      板及座椅四週皆燒成碳化物；5.右前座椅背、座墊皆被燒毀，腳踏板及座椅四
      週亦被燒成碳化物；6.後座椅背及座墊完全燒燼；7.後車箱內部有一瓦斯罐，
      管線已被燒斷，鋼絲斷裂外露。此有台北縣政府警察局現場勘察報告一份附於
      台灣板橋地方法院檢察署九十一年度相字第三二六號相驗卷宗內第四十九至第
      五十頁可憑。依上述車輛被燒程度比較，前保險桿皆未被燃燒，後保險桿完全
      燒燼，引擎室內尚有部分電線留存塑膠皮，未完全燒燼，後車箱內完全燒燼，
      甚至備胎胎面亦被燒鐵絲外露，兩前輪上半部被燒，下半部未遭燒融，兩後輪
      幾乎全部燒融，顯以後半部被燒較嚴重，且車內、外燃燒程度比較，車內受燃
      程度較嚴重，其中，駕駛座椅背被燒毀，椅墊未完全燒毀，腳踏板及座椅四週
      皆燒成碳化物，右前座椅背、座墊皆被燒毀腳踏板及座椅四週亦被燒成碳化物
      ，後座椅背及座墊完全燒燼，應以車內部左側燃燒較嚴重。此經台北縣政府警
      察局樹林分局於九十一年六月五日複勘後，亦同此認定。
    (二)再依上開偵查卷第六十一頁及第七十八頁所附現場照片觀之，施清達所駕小客
      車撞及該「德和幹三支十九」電線桿，僅造成該車保險桿凹陷，引擎蓋前方略
      為凹陷，該車撞擊電線桿之速度應不快，所生撞擊力道亦應不大，台北縣政府
      警察局上開現場勘察報告亦同此意見（參見上開相驗卷第五十一頁第（三）點
      ）。再參以經法務部法醫研究所對施清達遺體進行解剖結果，其胸腹腔並無骨
      折現象，亦有鑑定書附於上開相驗卷內可稽。則該撞擊是否足以造成金屬扭曲
      或電線斷裂以致引發施清達所駕小客車起火燃燒，非無疑問。再依上開相驗卷
      所附現場照片，施清達所駕營業小客車除前保險桿及引擎蓋有凹陷外，其餘車
      身均屬完整，不應發生車門扭曲致施清達無法逃生之結果。經台北縣政府警察
      局樹林分局於九十一年六月五日商請中央警察大學施多喜教授實施複勘後提出
      彙整意見，亦認「前保險桿撞擊程度不大，研判車速不快，僅有保險桿及水箱
      損壞，引擎室其他部分未因撞擊損壞，引擎室缺乏因撞擊造成電線走火燃燒汽
      油之發火因素。」、「觀察底盤痕跡，應非由底盤燃燒到車內，底盤甚至還黏
      附很多土石。」、「氣化器外觀易燒變形掉落至原位置下方，瓦斯節流閥兩邊
      銅管脫離（一邊留在車上，一邊未發現）。節流閥兩邊以塑膠接頭。」、「假
      設車輛老舊，瓦斯節流閥因車輛衝撞脫落，瓦斯洩漏遇運轉中引擎及發電機燃
      燒，引擎室勢必燃燒很嚴重，但瓦斯節流閥附近的發電機皮帶燃燒不是很嚴重
      。」、「引擎室與車內部以鋼板隔離，鋼板左右各有一個較明顯的洞（約五十
      元硬幣直徑兩倍大），假設起火點為引擎室，火必由兩個洞延燒到車內部，但
      是，洞不是很大，燃燒速度不致於讓死者無法逃離。」、「以上綜合分析，樹
      林市施清達火燒車命案起火點應在車內部」等語，此亦有意見彙整一份附於上
      開相驗卷第一六一頁可憑。參以施清達所駕小客車為一瓦斯燃料車，但經臺北
      縣政府警察局樹林分局採集事故現場施清達褲子灰燼、及其所駕駛車牌號碼Ｅ
      二─七二０號營業小客車內之毛巾、坐墊海綿、衣物、腳踏墊、塑膠桶送內政
      部警政署刑事警察局鑑定結果，均檢出汽油成份乙節，有鑑驗通知書之影本二
      份附於台灣板橋方法院檢察署九十一年度相字第三二六號相驗卷內可憑。則鑑
      定證人即台北縣政府警察局刑警隊鑑識組組員李視武於本院九十二年六月二十
      四日言詞辯論期日到場陳述「本件我們看車子看了三次，我們認為車子凹陷程
      度不是很嚴重，研判車子速度不快撞擊力道也不強。我本身有從事過其他火燒
      車之鑑識，車子火燒車之原因有的是自點火、有的是撞擊引起油管破裂摩擦生
      熱燃燒，這是我看過的，有無其他可能我就不知道了。本件我們看了三次我們
      發現前面引擎室部分有起火燃燒但沒有全部燒完，而且燃燒情形比起車子內部
      是比較不嚴重的。」、「我們彙整後的意見是認為是從車子內部燒起來的，我
      們認為車子撞到電線桿燃燒的機會太小。」、「（問：本件是否有可能是撞擊
      電線桿後引起電線斷裂而於車子內部起火燃燒？）不是沒有這種可能，但是因
      為他的車輛速度不快所以造成金屬扭曲或電線斷裂之機率不高。」、「施教授
      在會勘時有看車子底部，黏了很多泥土，所以不可能從底下油管破裂燒起來。
      本件燃燒跟撞擊電線桿有關聯性之可能機率比較小，本件我們研判是它內部的
      因素所造成，我們與兩造沒有任何關係，不會有偏頗。」、「（問：本件是否
      有可能因撞擊電線桿而燃燒？）機率比較小。」等語，即堪採信。是施清達所
      駕營業小客車起火燃燒之起火點，係在車內部，應可認定。原告主張施清達所
      駕小客車係撞及被告所設置上　　開電線桿以致起火燃燒，即難信為真實。
    綜上，施清達所駕營業小客車應係因車子內部起火而燃燒，並非撞擊上開被告所
　　設置上開電線桿以致起火燃燒。此外，原告就施清達之死亡係其所駕營業小客車
　　撞及被告所設置上開電線桿以致起火燃燒，並未再舉證以為證明，其上開主張自
　　難採信。
六、又經本院向台北縣樹林市公所函詢上開德和幹三─十九號電桿，有無占用通行之
    道路？經該所覆以因事涉各相關單位，為求慎重，應由各相關單位至現場勘查為
    宜，亦有該所九十二年十二月四日北縣樹建字第○九二○○三○七五一號函附於
    本院卷內可憑，足見系爭電線桿是否占用道路，應經各相關單位會勘以為確認，
    則台灣省台北縣區車輛行車事故鑑定委員會於鑑定意見中即逕予表明該電線桿確
    已佔用道路範圍，即難採信。而本件原告既無法舉證證明施清達之死亡係其所駕
    營業小客車撞及被告所設置上開電線桿以致起火燃燒，則兩造其餘關於被告就上
    開電線桿之設置，是否有設於道路轉彎處，且佔用到道路之範圍，並未設置反光
    警告標誌之不當？又系爭交通事故之發生施清達是否有酒後駕車行經轉彎處，超
    越馬路邊線而撞及電桿之與有過失？另原告所主張之殯葬費用，是否均屬必要費
    用？原告主張之慰撫金是否過高？之爭點，即無再予審究之必要。另兩造其餘主
    張陳述及所提之證據，經審認後已無礙勝負之判斷，爰不一一論予審酌，附此敘
    明。
七、原告之訴既無理由而駁回，其假執行之聲請亦因訴之駁回而失所附依，應併予駁
    回之。
八、結論：原告之訴為無理由，依民事訴訟法第七十八條，判決如主文。
中　　　華　　　民　　　國　　九十三　　年　　　一　　　月　　　九　　　日
                                臺灣板橋地方法院民事第三庭
~B法　　　官　陳麗玲
右為正本係照原本作成
如對本判決上訴，須於判決送達後廿日內向本院提出上訴狀
中　　　華　　　民　　　國　　九十三　　年　　　一　　　月　　　九　　　日
~B法院書記官　顧嘉文
